【裁判字號】    89,易,3769
【裁判日期】    891219
【裁判案由】    水利法
【裁判全文】
臺灣板橋地方法院刑事判決                        八十九年度易字第三七六九號
    公  訴  人  臺灣板橋地方法院檢察署檢察官
    被      告  丁○○
    選任辯護人  蔡明熙
    被      告  戊○○
                丙○○
右列被告等因違反水利法案件，經檢察官提起公訴（八十九年度偵字第一０五三三號
），本院判決如左：
    主  文
丁○○、戊○○共同違反主管機關為保護水道，應禁止在行水區內傾倒廢棄物，足以
妨害水流之行為之規定，致生公共危險，各處有期徒刑捌月。均緩刑肆年。
丙○○共同違反主管機關為保護水道，應禁止在行水區傾倒廢棄物，足以妨害水流之
行為之規定，致生公共危險，累犯，處有期徒刑拾月。
    事  實
一、丙○○前曾涉傷害、違反水利法及賭博等案件，其中於民國（下同）八十五年間
    ，因違反水利法等案件，經本院判處有期徒刑九月確定，嗣提起上訴，由臺灣高
    等法院駁回上訴而確定，甫於八十六年六月二十四日執行完畢，猶不知悔改，其
    與丁○○、戊○○、甲○○、乙○○及另一真實姓名年籍不詳自稱「楊先生」之
    成年男子，均對於臺北縣樹林市○○○段田尾小段二０七之一地號之河川未登錄
    地，係屬禁止傾倒廢棄物之行水區之事實，有所認識，竟共同基於在行水區內傾
    倒廢棄物之犯意聯絡，由丁○○（土頭）委請友人丙○○連繫後，於八十八年一
    月一日凌晨三時十分許，以每車次新臺幣（下同）三千元之代價，僱用大貨車司
    機甲○○、乙○○二人分別駕駛車號ＧＪ─八三一號大貨車及車號ＦＨ─七二０
    號大貨車，赴丁○○所經營位於臺北縣板橋市○○道路附近之廢土清運場，從該
    處載運廢土等廢棄物後，隨即由丙○○登入林車右前座，引導林、洪二車前往由
    「楊先生」所經營並委請戊○○負責管理（在現場擔任管制看守），位於臺北縣
    樹林市○○○段田尾小段二０七之一地號近旁之河川未登錄地而屬行水區之廢土
    場（如附圖斜線部分許嘉郎所示位置）傾倒，而共同違反主管機關為保護水道，
    應禁止在行水區內傾廢棄物，足以妨害水流之行為之規定，因而破壞當地河川生
    態，並造成環境衛生之嚴重污染，且於防汛期間，因地形地貌改變，河道縮減，
    亦造成阻礙水流，致水流改道而影響附近住家安全，致生公共危險，嗣於同日凌
    晨三時四十五分許，甲○○、乙○○各傾一臺車之廢土於前揭行水區後，適為警
    當場查獲，並扣得甲○○、乙○○所分別駕駛車號ＧＪ─八三一號大貨車及車號
    ＦＨ─七二０號大貨車各一輛，以及架設在車上之無線電對講機一臺（均非丁○○、丙○○、戊○○、甲○○、乙○○等人所有之物）後，始循線查悉上情。
二、案經臺灣板橋地方法院檢察署檢察官簽分偵查起訴。
    理  由
一、訊據被告丁○○、丙○○及戊○○三人，對於被告丁○○經由被告丙○○與被告
    戊○○連繫後，僱用大貨車司機甲○○、乙○○二人駕駛大貨車載運廢土赴上開
    河行水區等節，固均坦承不諱，惟矢口否認有何違反水利法犯行，被告丁○○辯
    稱當時被告戊○○及丙○○均告知伊上開廢土場為合法者，伊乃同意以每車次三
    千元之一般行情價格，僱用大貨車司機載運廢土前往傾倒，並不知悉傾倒地點為
    行水區云云；被告丙○○辯稱：伊當時與被告戊○○連繫後，因被告戊○○告稱
    上開廢土場為合法者，然並不負責安排大貨車載運事宜，伊乃微得被告丁○○同
    意後連繫大貨車司機甲○○、乙○○前來載運廢土前往傾倒，伊亦不知悉該廢土
    場為行水區云云；被告戊○○辯稱：伊與被告丁○○及丙○○均不相識，且僅係
    受僱於一年約三十餘歲自稱「楊先生」之年籍不詳男子，以日薪一千元之代價看
    守上開廢土場，並無違反水利法之情事云云。經查：前揭大貨車司機甲○○、乙○○二人受被告丁○○指示，分別駕駛車號ＧＪ─八三一號大貨車，前往被告丁○○所經營位於臺北縣板橋市○○道路附近之廢土清運場，載運廢土等廢棄物後
    ，再由被告丙○○引導林、洪二人駕駛該等大貨車由該處前往戊○○負責管理位
    於臺北縣樹林市○○○段田尾小段二０七之一地號近旁河川未登錄地（行水區）
    之廢土場，經被告戊○○開門引路後，將大貨車上之廢土等廢棄物傾倒之事實，
    業據證人甲○○及乙○○分別於偵查中及本院調查時到庭結證屬實，核與被告戊○○前於本院八十八年度訴字第五八九號案件審理中到庭證稱：「是認識一位土
    頭，大家都叫他榮華，受一位姓楊之男子僱用，負責看守田尾小段二０七之一號
    地段之土地，於八十八年一月一日，是榮華打電話給伊，說司機要載廢土過去，
    他叫二位被告至該處倒土，後來看到二位被告載廢土進來」等語（參見卷附該案
    審理卷第八九頁）相符，參諸被告丁○○當時明知悉棄土須備合法之棄土證明，
    而其傾倒上開廢土竟未備妥相關證明文件，且於夜間凌晨三時十分許隱匿為之，
    同時於大貨車簽帳單上簽名之際，囑託甲○○及乙○○二人係由被告戊○○負責
    工資等節，業據被告丁○○前於臺灣高等法院八十八年度上訴字第三八六０號案
    件審理中供明在卷（參見卷附該案審理卷第四六頁），以及甲○○所駕之上開大
    貨車並無後貨門、整車均有廢土痕跡、且未懸掛牌照（參見卷附臺灣板橋地方法
    院檢察署八十八年度偵字第一二一五號偵查卷第二十頁），足見被告丁○○、丙○○、戊○○三人與大貨車司機甲○○、乙○○，純係共同以計劃性之專業方式
    ，趁夜間傾倒廢土於行水區，殆無疑義，且於河川行水區傾倒堆置廢棄物，甚易
    阻礙水道，遇大雨時即溢流成災，時有所聞，已屬眾所週知之事實，復因近年臺
    灣各地遇大雨即成災之情事嚴重，不得於河川行水區堆置廢棄物，亦為各公共媒
    體大力宣導之觀念，被告三人皆係具有常識之成年人，縱不知法規具體之詳細條
    文內容，惟對於在河川地堆置廢棄物係屬違法行為，亦應皆本有所認識，而被告
    與共同被告乙○○二人傾倒廢土之位置，一望即知係在緊臨河水實際流經之水道
    旁，業據證人甲○○於本院調查時到庭結證屬實，益見被告三人於本院審理時一
    致推稱不知悉上開傾倒廢土地點為行水區云云，均顯屬事後卸責託推之詞，要無
    足採。末查水利法第九十二條之一第一項後段所謂「致生公共危險」，固以實際
    上須有具體危險之發生為要件，而屬具體危險犯；但此所謂具體危險，指客觀上
    業已具備公共危險之狀態為已足，不以已經發生危害為必要；其具體危險之存否
    ，仍應依社會一般之觀念，客觀的予以判定。即依其妨礙水流之具體情況，視其
    一般上是否有使水流改道、侵蝕護岸而影響附近住家安全之虞，以決定其危險之
    有無，非必已使堤岸潰缺，人、畜、房屋淹沒，始得謂其危險已發生（最高法院
    七十四年台上字第三九五八號判例意旨參照），本件被告三人與大貨車司機甲○○、乙○○共同傾倒廢土於如附圖斜線部分許嘉郎所示之地點，雖查獲時僅倒一
    車，然此種查獲之狀態為正常之常態（猶如當場被逮捕之竊車賊，僅竊一車，但
    如在其身上查獲其他贓車之證物，據以推論其連續竊車，並不背經驗法則，甲○○及乙○○二人均為專業之大貨車駕駛，扣案大貨車貨斗上殘存廢土，復取下車
    牌，以無線電於深夜聯繫倒廢土，且甲○○與丁○○於前案臺灣高等法院審理中
    均供稱當日已載二至三趟─參見卷附同上臺灣高等法院審理卷第四十六頁、四十
    七頁，是被告等人應非僅在該處倒一車），業據證人即臺北縣政府承辦人員馬照
    熙於上開臺灣高等法院案件審理時陳明在卷（參見卷附同上臺灣高等法院審理卷
    第八十頁反面─需夜間守候埋伏），而上開行水區經被告三人與甲○○、乙○○
    非法傾倒廢土於上開行水區結果，已致使沿河岸產生崩塌情形，足以破壞阻塞三
    峽河道等情，亦經檢察官於前案偵查中赴現場勘驗明確，有勘驗筆錄一份及照片
    五幀附於偵查卷可憑（見卷附同上偵查卷第四十四頁及第四十七頁、四十八頁）
    ，同時上開廢棄物（廢土）傾倒區域甚廣，改變原地形地貌甚巨，除破壞當地河
    川生態，並造成環境衛生嚴重污染，該河段尚未興築堤防，於防汛期間，因地形
    貌改變，河道縮減，亦造成阻礙水流，致水流改道而影響附近住家安全等情，亦
    有臺北縣政府八十八年五月五日八八北府工水字第一六四八五號函一份暨現場相
    片可憑（參見卷附同上偵查卷第二一至二二頁），堪認被告三人與大貨車司機甲○○、乙○○等人於前揭地點共同傾倒廢土之行為，確已致生公共危險，殆無疑
    義。此外，復有查獲時之現場照片十幀、臺北縣政府工務局會勘紀錄各一紙附卷
    可稽（參見卷附同上偵查卷第十四頁至二十二頁），先前並經檢察官會同臺北縣
    樹林地政事務所及台北縣工務局水利課人員至該處履勘明確，有勘驗筆錄及土地
    複丈成果圖附卷可考（參見卷附同上偵查卷第四十四頁及五十頁），本件事證已
    臻明確，被告三人犯行均洵堪認定。
二、核被告三人於行水區內傾倒廢棄物，足以妨害水流之行為，已違反水利法第七十
    八條第一項第一款之規定，並致生公共危險，核彼等所為，均係犯水利法第九十
    二條之一第一項後段之公共危險罪，至被告三人之前揭致生公共危險之行為，雖
    亦損害兩岸居民之權益，惟就彼等之前揭所生公共危險之主要結果，亦常生損害
    他人權益之伴隨結果，依法條競合之吸收關係理論，應不再論被告水利法第九十
    二條之一第一項中段之損害他人權益罪；被告三人與甲○○、乙○○五人，就上
    開違反水利法犯行，有犯意聯絡及行為分擔，均為共同正犯。又被告丙○○曾於
    八十五年間，因違反水利法等案件，經本院判處有期徒刑九月確定，嗣提起上訴
    ，由臺灣高等法院駁回上訴而確定，甫於八十六年六月二十四日執行完畢，有臺
    灣高等法院檢察署刑案紀錄簡覆表一份在卷可憑，其於五年之內再犯本件有期徒
    刑以上之罪，係屬累犯，應依刑法第四十七條之規定加重其刑。爰審酌被告三人
    犯罪之動機、目的、手段、所得、所生危害及犯罪後猶飾詞矯辯等一切情狀，分
    別量處如主文所示之刑，以示懲戒。末查被告丁○○及戊○○二人前均未曾受有
    期徒刑以上刑之宣告，有臺灣高等法院檢察署刑案紀錄簡覆表二份附卷可稽，彼
    等因一時失慮致偶罹刑章，經此偵、審暨科刑教訓當知所警惕，信無再犯之虞，
    本院因認上開對彼等宣告之刑以暫不執行為適當，爰均併予宣告緩刑四年，用啟
    自新。
三、如事實欄所載之車號ＧＪ－八三一號大貨車及車號ＦＨ－七二０號大貨車各一輛
    ，並非被告三人或乙○○、乙○○等人所有之物，且業經本院前於八十八年訴字
    第五八九號案件審理中以八十八年度聲字第一０一四號裁定發還，爰不予宣告沒
    收，另無線電對講機一台係原架設在被告林廷楊所駕之大貨車內者，業據甲○○
    於臺灣板橋地方法院檢察署八十八年度偵字第一二一五號案件偵查中陳明在卷（
    參見卷附同上偵查卷第八頁反面），亦不予宣告沒收，併此敘明。
據上論斷，應依刑事訴訟法第二百九十九條第一項前段，水利法第九十二條之一第一
項後段，刑法第十一條前段、第二十八條、第四十七條、第七十四條第一款，判決如
主文。
本案經檢察官高俊申到庭執行職務
中      華      民      國      八十九      年    十二    月    十九    日
                                        臺灣板橋地方法院刑事第二庭
                                            法  官  王  屏  夏
右正本證明與原本無異。
如不服本判決，應於判決送達後十日內，向本院提出上訴狀。
                                            書記官  楊  璧  華
中      華      民      國      八十九      年    十二    月    二十二  日
附錄本案論罪科刑法條全文：
水利法第九十二條之一：
違反第七十八條第一項各款情形之一者，除通知限期回復原狀、清除或廢止違禁設施
外，處六千元以上三萬元以下罰鍰；因而損害他人權益者，處三年以下有期徒刑、拘
役或科或併科四千元以上兩萬元以下罰金；致生公共危險者，處五年以下有期徒刑，
得併科六千元以上三萬元以下罰金。
前項行為人，未在限期內回復原狀、清除或廢止違禁設施者，得按日處罰鍰致回復原
狀、清除或廢止違禁設施完竣之日止；其情節重大者，得沒入其違禁設施及機具。


司法院資訊處製作；財團法人民間司法改革基金會備份。
